臺灣板橋地方法院刑事判決　　　　　　 95年度簡上字第586號
上　訴　人　臺灣板橋地方法院檢察署檢察官
被　　　告　丙○○
　　　　　　　　　　（現另案於臺灣臺北監獄臺北分監執行）
上列上訴人因被告竊盜案件，不服民國95年7 月3 日本院95年度
簡字第3970號第一審判決（聲請簡易判決處刑案號：臺灣板橋地
方法院檢察署95年度速偵字第788 號），提起上訴，及移送併辦
（95年度偵字第18258 號），本院管轄之第二審合議庭改依第一
審通常程序審理，並判決如下：
    主  文
原判決撤銷。
丙○○共同連續竊盜，累犯，處有期徒刑捌月。
    事  實
一、丙○○有誣告、竊盜、公共危險等案件前科，又於民國93年
    間因違反毒品危害防制條例案件，經本院於同年12月16日以
    93年度訴字第1610號判處有期徒刑6 月，於94年1 月19日確
    定，於95年2 月18日因縮短刑期執行完畢，另於95年間因違
    反同條例案件，經本院於95年8 月22日以95年度易字第1229
    號判處有期徒刑11月，於95年10月13日確定，現於臺灣臺北
    監獄臺北分監執行中。其復基於意圖為自己不法所有之概括
    犯意：
  (一)於95年3 月28日下午1 時許，在臺北縣五股鄉○○路○ 段8
    巷內，見乙○○所有車牌號碼EP-6045 號自用小客車停於該
    處，即進入車內發動該車電門，而竊取之，旋即駛離，取去
    前述車內天珠項鍊1 條、佛珠手鍊5 條、杯子1 組及佛具等
    物後，將該車棄置於臺北縣新莊市○○路新莊高中旁巷內，
    嗣經警尋獲該車後，於車內查獲其飲用之飲料罐上，採得其
    指紋，於同年6 月21日通知其到案，而於其身上查獲佛珠手
    鍊1 條，為警帶同其於是日下午3 時10分許，在臺北縣泰山
    鄉柯厝（聲請書誤載為科厝）坑產業道路上，查獲其棄置之
    杯子3 個、杯帽2 個、杯底2 個等物，復經其同意，於該日
    下午3 時50分許，在臺北縣泰山鄉○○街13巷17號3 樓其住
    處搜索，另扣得天珠項鍊1 條、佛珠手鍊4 條；
  (二)又與甲○○（案經本院於95年9 月29日以95年度易字第1375
    號判處有期徒刑4 月，於同年11月6 日確定）共同基於前揭
    不法所有意圖之犯意聯絡，由其騎乘甲○○所有車牌號碼AO
    O-136 號機車搭載甲○○，於同年4 月24日下午1 時16分許
    ，至臺北縣新莊市○○路○ 段151 號丁○○所經營之五金廢
    料店外，由其下手行竊，甲○○則負責在路口把風，竊得丁○○所有置於屋外車牌號碼QA-486號貨車上之鋁片20公斤（
    價值新臺幣1,200 元）。
二、案經臺北縣政府警察局新莊分局報請臺灣板橋地方法院檢察
    署檢察官偵查後，聲請簡易判決處刑，及丁○○訴由同分局
    報請同署檢察官偵查後移送併辦。
    理  由
一、訊據被告丙○○對於前開犯罪事實坦承不諱，核與證人即告
    訴人乙○○於警詢及本院審理時之指證、告訴人丁○○於警
    詢時之指訴、證人甲○○於本院審理時之證述等情節大致相
    符，另有扣押物品目錄表、代保管條、臺北縣泰山鄉○○○○○道路現場指認照片、被告住處搜索照片、扣案物品照片
    、內政部警政署刑事警察局95年5 月19日刑紋字第09500701
    36號鑑驗書等附卷可證，是足見被告之上揭自白，應合於事
    實，洵足信取。本件事證業臻明確，被告犯行堪為認定，應
    依法論科。
二、按刑法施行法業於95年6 月14日增訂第1 條之1 ，並自同年
    7 月1 日施行，將刑法分則編所定罰金之貨幣單位均改為新
    臺幣，並將罰金數額分別提高為30倍或3 倍；另刑法並於94
    年2 月2 日大幅修正，且自95年7 月1 日施行。新修正刑法
    第2 條第1 項規定：「行為後法律有變更者，適用行為時之
    法律。但行為後之法律有利於行為人者，適用最有利於行為
    人之法律。」即行為後法律有變更者，改採從舊從輕原則。
    針對前揭修正，應就有利或不利被告之一切情狀，綜其全部
    罪刑而為比較，以定其應適用之法律，且須整體適用之，除
    法有明文外，不得任意割裂適用。茲將比較法結果，分述如
    下：
  (一)刑法分則編各罪所定罰金之貨幣單位原為銀元，依修正前刑
    法第33條第5 款規定，罰金刑為銀元1 元以上，而有關罰金
    與罰金倍數之調整及銀元與新臺幣之折算標準，另有罰金罰
    鍰提高標準條例、現行法規所定貨幣單位折算新臺幣條例規
    定之，除罰金以1 銀元折算3 元新臺幣外，並將72年6 月26
    日以前修正之刑法部分條文罰金數額提高為10倍，其後修正
    者則不再提高倍數，亦即刑法分則各罪罰金數額視上開情形
    分別提高為30倍或3 倍。就刑法第320 條第1 項規定而言，
    其罰金部分之法定刑度為「銀元五百元（即新臺幣一萬五千
    元）以下，銀元一元（即新臺幣三十元）以上」。而95年7
    月1 日起，新修正刑法第33條第5 款則將罰金刑提高為新臺
    幣1,000 元以上，並以百元計算之，且因修正後刑法第33條
    第5 款所定罰金貨幣單位已改為新臺幣，乃增訂刑法施行法
    第1 條之1 規定，將刑法分則編各罪所定罰金之貨幣單位亦
    配合修正為新臺幣，並為使刑法分則編各罪所定罰金之最高
    數額與修正前趨於一致，規定將罰金數額提高為30倍（但72
    年6 月26日至94年1 月7 日新增或修正之條文，就其所定數
    額提高為3 倍。）就此部分修正，以修正前規定，有利於被
    告。
  (二)新修正刑法第28條關於成立共同正犯之標準，將原來共同正
    犯之共同「實施」犯罪，改為共同「實行」犯罪，剔除完全
    未參與犯罪相關行為實行之陰謀共同正犯及預備共同正犯，
    新修正共同正犯之可罰性要件，範圍業已限縮，乃屬行為可
    罰性要件之變更，自應比較新舊法。惟本件無論該條修正前
    後，均該當於共同正犯，是就此而言，對被告並無有利或不
    利之別。
  (三)此次刑法修正，廢除第56條連續犯規定，此雖非直接關乎犯
    罪構成要件之變更，然屬刑罰之重大更迭，詳言之，其對行
    為人之論罪科刑已有變易，並影響法院對行為人刑罰裁判之
    法律效果，故為法律變更之一種。修正前連續犯之性質，通
    說認為乃該當於數個犯罪構成要件，僅立法上，採裁判上一
    罪主義，於刑法修正後，其相類情形，通常屬數罪併罰類型
    ，依本件事實之情狀亦屬之，是依修正後規定，於罪刑之科
    處上，較修正前之連續犯規定為重。準此，比較於修正前後
    之科刑範圍，以舊法有利於被告。
  (四)刑法第47條新修正規定：「受徒刑之執行完畢，或一部之執
    行而赦免後，五年以內故意再犯有期徒刑以上之罪者，為累
    犯，加重本刑至二分之一。第九十八條第二項關於因強制工
    作而免其刑之執行者，於受強制工作處分之執行完畢或一部
    之執行而免除後，五年以內故意再犯有期徒刑以上之罪者，
    以累犯論。」其修正前係規定：「受有期徒刑之執行完畢，
    或受無期徒刑或有期徒刑一部之執行而赦免後，五年以內再
    犯有期徒刑以上之罪者，為累犯，加重本刑至二分之一。」
    茲本件被告不論依該條修正前後規定，均構成累犯，故此修
    正對被告而言，並無有利或不利之別。
  (五)綜合前開新舊法比較結果，以修正前規定較有利於被告，是
    應整體適用修正前之相關規定。
三、核被告所為，係犯刑法第320 條第1 項之普通竊盜罪。其與
    甲○○共同行竊，彼此有犯意聯絡，並各有行為分擔，是應
    依修正前同法第28條規定，論以共同正犯。又其先後2 次竊
    盜犯行，時間緊接，係觸犯構成要件相同之罪，依刑法修正
    前之實務通說見解，認係基於概括犯意所為，故應依修正前
    同法第56條規定，認屬連續犯，論以情節較重之罪處斷，並
    加重其刑。併案意旨就犯罪事實欄一(二)部分之被告犯行，移
    送併辦，經核與聲請簡易判決處刑之犯罪事實，具前述之連
    續犯關係，依刑法修正前通說所見，認具裁判上一罪關係，
    故該併辦部分為聲請簡易判決處刑之效力所及，本於審判不
    可分之法理，本院自得併為審究。查被告於93年間因違反毒
    品危害防制條例案件，經本院於同年12月16日以93年度訴字
    第1610號判處有期徒刑6月，於94年1月19日確定，於95年2
    月18日因縮短刑期執行完畢，有臺灣高等法院被告前案紀錄
    表附卷可徵，其於有期徒刑執行完畢後5 年內，再犯本件有
    期徒刑以上之罪，為累犯，是應依修正前刑法第47條規定，
    遞加重其刑。
四、原審詳察被告所實施之犯罪事實欄一(一)犯行後，以被告罪證
    明確，予以論罪科刑，固非無見。然原審判決後，檢察官另
    就犯罪事實欄一(二)部分移送併案，原審未及一併審認，致其
    認定被告之犯罪事實，乃有未當之處，職此，檢察官上訴指
    摘原判決未及審酌該部分併案犯罪事實，而有不當，乃有理
    由，應由本院管轄之第二審合議庭將原判決撤銷改判。本院
    審酌被告正值青年，竟不憑己力，以謀生計，徒貪圖他人財
    物，2 次竊取他人財物，損及本件告訴人及被害人財產權，
    行止可議，兼衡其素行、犯罪動機、目的、手段、犯後態度
    等一切情狀，茲量處如主文所示之刑。
五、末按，法院以簡易判決處刑者，所科之刑以宣告緩刑、得易
    科罰金之有期徒刑及拘役或罰金為限；另檢察官聲請以簡易
    判決處刑案件，經法院認為有刑事訴訟法第451 條之1 第4
    項但書之情形者，應適用通常程序審判之，分別為刑事訴訟
    法第449 條第3 項、第452 條所明定，故管轄第二審之地方
    法院合議庭受理簡易判決上訴案件，其認案件有刑事訴訟法
    第452 條之情形者，應撤銷原判決，逕依通常程序為第一審
    判決，是本院爰依前揭規定，自為第一審通常程序之判決，
    附此敘明。
六、臺灣板橋地方法院檢察署95年度偵字第182585號移送併辦意
    旨，另認被告與甲○○尚基於意圖為自己不法所有之概括犯
    意聯絡，由被告騎乘上開機車搭載甲○○，於95年5 月2 日
    下午5 時許，再至被害人丁○○五金廢料店附近，由甲○○
    進入該店內，下手竊取被害人丁○○所有之60釐米紅銅線1
    捆（約17公斤，價值3,230 元），而由被告負責把風，因認
    此部分被告亦涉有刑法第320 條第1 項竊盜罪嫌乙節，被告
    固不否認其曾於前述時、地，騎乘前揭機車搭載甲○○至被
    害人丁○○之五金廢料店附近，及甲○○旋即進入店內竊得
    上述紅銅線等節，惟矢口否認犯罪，且辯稱：其與甲○○騎
    乘機車行經該五金廢料店附近時，甲○○提議行竊，其則無
    竊盜之犯意，蓋其已曾至該處行竊，且知該店內尚有一人正
    煮飯中，然甲○○堅持行竊，而其騎乘之機車乃甲○○所有
    ，又與甲○○共乘機車，故於甲○○下車行竊時，其不可能
    騎乘該機車先行離去，祗得將機車停於該處等候等語。
  (一)按犯罪事實應依證據認定之，無證據不得認定犯罪事實，刑
    事訴訟法第154 條第2 項規定綦詳。又認定不利於被告之事
    實，須依積極證據，茍積極證據不足為不利於被告事實之認
    定時，即應為有利於被告之認定，更不必有何有利之證據；
    且刑事訴訟法上所謂認定犯罪事實之積極證據，係指適合於
    被告犯罪事實之認定之積極證據而言，雖不以直接證據為限
    ，間接證據亦包括在內，然而無論直接或間接證據，其為訴
    訟上之證明，須於通常一般之人均不致有所懷疑，而得確信
    其為真實之程度者，始得據為有罪之認定，倘其證明尚未達
    到此一程度，而有合理之懷疑存在時，自不能以推測或擬制
    之方法，以為有罪裁判之基礎，合先說明。
  (二)查甲○○於前述時、地行竊後，與被告騎乘機車離去，旋於
    同日下午5 時30分許，在臺北縣新莊市○○○街前，為警發
    覺，甲○○為警查獲，經警扣得紅銅線1 捆，被告則趁機逃
    逸等事實，已據證人甲○○迭於警詢、偵查及本院審理時證
    述明確，並經被害人丁○○指訴綦詳，且有查獲現場照片、
    扣案物品照片、扣押物品目錄表、贓物認領保管單存卷得佐
    。又甲○○此部分竊盜犯行，業經本院於95年9 月29日以95
    年度易字第1375號判處有期徒刑4 月，於同年11月6 日確定
    ，有該案刑事判決附卷得憑。
  (三)惟證人甲○○於本院審理時結證：該次行竊亦係渠提議，但
    並未要求被告為渠把風，被告將機車停在附近巷口，無法目
    睹渠進入店內行竊等語（參見本院卷第95頁、第96頁），至
    為明確。從而，足見被告與甲○○於甲○○此部分行竊前，
    並非互有謀議，而被告亦未起竊盜之犯意，且因被告所處位
    置無法知悉甲○○必然係出入何處，則難謂其確係為甲○○
    之行竊把風。至甲○○雖亦指被告以騎乘之機車搭載渠與竊
    得贓物離去（參見本院卷第96頁），此節且與上開事證契合
    ，然此為甲○○之行為該當竊盜犯行後之協力行為，自與共
    同正犯之要件不合。
  (四)此部分移送併辦事實，依本院調查所得證據，尚不足以證明
    被告確涉有竊盜犯行，而本院復查無其他積極證據足資證明
    其有上揭述犯嫌，揆諸首開說明，犯罪屬不能證明，是此部
    分與聲請簡易判決處刑之事實間，要無前述裁判上一罪可言
    ，本院自難逕予論斷，故應檢還原承辦檢察官依法卓處。
據上論斷，應依刑事訴訟法第452 條、第455 條之1 第1 項、第
3 項、第369 條第1 項前段、第364 條、第299 條第1 項前段，
新修正刑法第2 條第1 項前段、修正前第28條、修正前第56條、
第320 條第1 項、修正前第47條，刑法施行法第1 條之1 ，判決
如主文。
本案經檢察官馬凱蕙到庭執行職務。
中　　華　　民　　國　　96　　年　　5 　　月　　25　　日
                  刑事第十四庭  審判長法  官  林海祥
　　　　　　　　　　　　　　　　　    法  官  汪怡君
                                      法  官  朱敏賢
以上正本證明與原本無異。
如不服本判決，應於判決送達後10日內，向本院提出上訴狀。
                                      書記官  郭勝華
中　　華　　民　　國　　96　　年　　5 　　月　　25　　日
附錄本案論罪科刑法條：
刑法第320 條
意圖為自己或第三人不法之所有，而竊取他人之動產者，為竊盜
罪，處五年以下有期徒刑、拘役或五百元以下罰金。
意圖為自己或第三人不法之利益，而竊佔他人之不動產者，依前
項之規定處斷。
前二項之未遂犯罰之。
